【裁判字號】    90,上訴,835
【裁判日期】    901212
【裁判案由】    瀆職
【裁判全文】
臺灣高等法院高雄分院刑事判決                      九十年度上訴字第八三五號
    上 訴 人
    即自訴人  乙○○
    被    告  丙○○
右上訴人因被告瀆職案件，不服臺灣高雄地方法院八十八年度自字第六四四號中華民
國九十年四月三十日第一審判決，提起上訴，本院判決如左：
      主  文
上訴駁回。
      理  由
一、自訴意旨略以：被告丙○○為承辦臺灣高雄地方法院八十八年度重訴字第八號之
    員警，於民國（下同）八十七年九月十六日借提自訴人乙○○至高雄市政府警察
    局新興分局訊問時，於高雄市警察局新興分局四樓器材室內（即放筆錄、例稿之
    倉庫），為取供而對自訴人刑求，造成自訴人受有多處之傷害，因認被告涉有刑
    法第一百二十五條第一項第二款之罪嫌云云。
二、按犯罪事實應依證據認定之，無證據不得推定其犯罪事實，刑事訴訟法第一百五
    十四條定有明文。又認定不利於被告之事實，須依積極證據，苟積極證據不足為
    不利於被告事實之認定時，即應為有利於被告之認定，更不必有何有利之證據；
    又刑事訴訟法上所謂認定犯罪事實之證據，係指足以認定被告確有犯罪行為之積
    極證據而言，該項證據自須適合於被告犯罪事實之認定，始得採為斷罪資料（最
    高法院三十年上字第八一六號、二十九年上字第三一０五號判例參照）。又告訴
    人之指訴，本以使被告受刑事訴追或處罰為目的，故其陳述是否與事實相符，自
    應調查其他證據，以資審認，苟其所為攻擊之詞，尚有瑕疵，則在此瑕疵未予究
    明以前，即不能遽採為斷罪之基礎（最高法院六十九年台上字第一五三一號判例
    參照）。
三、訊據被告丙○○矢口否認有何刑求取供之犯行，辯稱：八十七年九月十六日借訊
    自訴人，提到高雄市新興分局四樓偵訊室即由翁進興訊問，並未先提到四樓器材
    室予以刑求等語。經查：
    （一）自訴人於八十七年九月十六日上午十一時許，因甲共危險、殺人等案件，
          經高雄市政府警察局新興分局員警翁進興、吳德利及被告等三人借訊，並
          於當日下午四時許解還臺灣高雄地方法院檢察署，自訴人旋即向訊問之檢
          察官表明遭受刑求，進而由法醫驗傷，同時通知翁進興、吳德利及被告至
          臺灣高雄地方法院檢察署說明等情，業經自訴人指述在卷，且為被告所不
          否認。又自訴人一再指稱係因遭受被告刑求，始坦承包括八十四年十月二
          十三日中山二路五四八號縱火案、八十四年十一月十六日衛理教會縱火案
          、八十五年四月衛理教會縱火案、八十七年九月三日中山橫路縱火案等案
          件等語。但查，自訴人於八十七年九月十六日十九時，在高雄看守所接受
          該所人員訊問時陳稱：「我於八十七年九月十六日被新興分局刑事組借提
          後，被該局吳得（德）利刑求逼供，導致右前胸及腹部、右後背及腰部等
          處瘀傷紅腫，並頭戴安全帽拿警棍敲打，導致頭昏、嘔吐」，其於當日入
          所前受傷自述資料，亦為相同陳明，此有台灣高雄看守所收容人談話筆錄
          及該所被告入所前受傷（患病）經過自述登記簿各影本附卷可稽（見原審
          卷第五十六頁、第五十七頁）。而自訴人陳稱於八十六年間即認識警員吳
          德利（見原審卷第一一七頁），證人吳德利亦證稱，伊與林正雄有吸收自
          訴人為線民，直到借提自訴人前約三、四個月各等情（見原審卷一二五頁
          ），足見自訴人與證人陳德利於八十七年九月十六日之前即認識，自訴人
          並為證人即警員吳德利之線民，則自訴人於八十七年九月十六日接受臺灣
          高雄看守所人員上開訊問及為上開自述受傷經過時，自不致將被告丙○○
          誤認為證人陳德利，乃竟指稱係遭證人陳德利刑求逼供，但之後又自訴係
          遭被告刑求，前後指述對其刑求之人不一致，其指述已有重大瑕疵。雖自
          訴人嗣後於原審就此提出說明：「（九月十六日看守所時，為何說吳德利
          對你刑求？）答：我是講是吳德利承辦的」（見原審卷第一二七頁背面）
          ，但所謂「刑求」之人及「承辦」之人，兩者相去甚遠，自訴人於接受台
          灣高雄看守所人員訊問時及自述受傷經過時，既已明確指稱係遭吳德利刑
          求，其後改稱其真意係指吳德利係承辦該案之人，顯係發覺其指述前後不
          一所為搪塞之詞。
    （二）自訴人於原審先指稱：「（當天是否被借提出去？）答：是的，時間是八
          十七年九月二十六日（係十六日之誤）於新興分局四樓之器材室接受訊問
          。當時是丙○○違法取供，由翁進興為我作筆錄。當時我先被丙○○、吳
          德利帶至器材室，吳德利至四樓先離開，由丙○○一人與我進入器材室，
          當時沒人看到丙○○對我刑求。刑求完之後，再由翁進興為我作筆錄」（
          見原審卷第二十七頁、第二十八頁）；但後又指稱：「（當日是何人帶你
          到四樓器材室？）答：只有丙○○。他與吳德利、翁進興在三樓就分手，
          蔡某對他們兩人說，要帶我到四樓」（見原審審第一七七頁反面）。就其
          指稱被告帶其到四樓器材室時，證人吳德利有否一起到四樓，所為指述亦
          前後不一。何況，證人翁進興、吳德利均一致證稱當天自訴人係在四樓偵
          訊室接受翁進興訊問，並未進入器材室等情（見原審卷第一二五頁、第二
          八頁）。
    （三）自訴人於八十七年九月十六日十三時二十分接受警員翁進興偵訊時，供稱
          筆錄內容均坦白供述並無逼供等語（見影印八十七年度偵字第二一二八
          號偵卷第二十九頁）；另於原審陳稱：十六日自白犯罪時，警員翁進興訊
          問時有錄音，但未向翁進興表明有遭丙○○刑求，又陳稱：「（檢察官問
          蔡某時，你是否在場？）答：有。檢察官有叫我指認，是三個讓我指認，
          當時我並不知道他的名字叫丙○○」、「（當日（指八十七年九月十六日
          ）是否指認出來？）我不敢講，因為我明天還要被借」（見原審卷第一○
          二頁反面、第一三七頁正面、第一一八頁正面）各等情。衡情依自訴人指
          述，其既遭被告刑求在先，而接受警員翁進興訊問時既有錄音，且翁進興
          又未對之刑求，何以不說出遭被告刑求之事？於接受檢察官偵訊時更不虞
          被刑求，何以不敢指認被告？雖然翌日警方會再次借提訊問，但茍被告有
          刑求逼供之行為，向檢察官指認被告，更足以使被告或其同事不敢恣意為
          不法取供，更能保障自己之權益。
    （四）自訴人指稱：「（過程如何？）˙˙˙他先用腳踩住的我的腳銬，把我的
          手銬往上提，要我承認六合路的縱火案，及其他幾件的縱火案，他先用腳
          踩住我的腳銬，把我壓在牆壁上，用拳頭打我的後背，我不記得打了幾下
          ，有打的很用力，他打完我的背部之後，我跪在地上，求他不要打我，然
          後他從我的衣服把我拉起來，之後用拳頭打我的腹部及胸部，一直連續打
          ，不記得打了幾下，都打的很用力，我就跟他說你寫什麼我都說好，後來
          他就用手肘撞我的背部一下，˙˙˙」（見原審九十年二月二十日訊問筆
          錄）、「˙˙˙到了器材室之後他先把我的手銬解開，把我的手反銬在背
          後，之後他找了一條破布堵住我的嘴巴，跟我說叫我認一認，不要找罪受
          ，那時候他先拉我的手銬，我一直跟他說沒有，他就開始打我，他先把我
          按在牆壁上，打背部，約打了三、四下，我覺得打得很用力，後來把我轉
          過來開始打我的胸部，這時已經沒有把我按在牆壁上，他一隻手抓我的衣
          服，一隻手打我的胸部約有一、二分鐘，力道很大，我的眼淚都流出來了
          ，之後打我腹部，第一拳我就倒在地上，他拉我脖子的筋起來又繼續打，
          約打了十幾拳，我求他不要打我，他就叫我認一認，後來我就說好，他就
          把我拉起來，用手肘蹬我背部一下，他就在器材室寫東西在紙上，後來偵
          訊室沒有人，就把我帶過去，等翁進興上來後，就開始做筆錄，他就走了
          。」等語（見原審九十年三月二十日訊問筆錄），是依自訴人所指述之情
節，被告毆打自訴人胸部之時間長達一、二分鐘，腹部約有十餘下，背部
          約有三、四下，力道甚猛，於此等情形下，自訴人乙○○之胸部、腹部、
          被告應均受有嚴重之瘀傷始為合理；惟依當日自訴人解還臺灣高雄地方法
          院檢察署後驗傷結果，自訴人受有肩胛部瘀血三×五甲分（舊傷）、右側
          腰部瘀血傷二×二甲分（新傷）、胸部正中瘀血網狀（舊傷）、腹部瘀血
          傷五×五甲分（新傷）、左右手腕條狀瘀血傷（新傷）等傷害，有臺灣高
          雄地方法院檢察署八七年九月十六日驗傷診斷書二份可憑。另經證人即當
          日驗傷之法醫秦永泰證稱：「（新傷何時造成？）我們所謂新傷是指一、
          二天。」、「（能否看出如何造成或是自傷？）從部位看不出來，手腕的
          傷是由手銬掙扎造成的，因為是條狀的，腰部跟腹部的傷看不出來，造成
          的原因可能很多。」、「（腰部、腹部算不算嚴重？）不嚴重。是一、二
          次的連續打擊造成的。」、「（手腕的傷有否可能是因左手在上、右手在
          下、反銬在後而造成？）有可能。但是銬在前面也有可能造成，無法區分
          。」、「（腰部及腹部的傷，撞擊的力量大或小？）腰部的力量應該是很
          小，腹部的力量可能大一點。」等語（見原審九十年九月十一日訊問筆錄
          ），足見八十七年九月十六日驗傷當時，自訴人身上於一、二日內造成之
          新傷甚為輕微，胸部、背部更無新傷之存在，是自訴人乙○○指述之情節
          與驗傷診斷書之結果顯有不符，其指述是否可採，已非無疑。況所謂新傷
          係指一、二日內所造成者一節，已經證人秦永泰證述在卷，自訴人乙○○
          亦稱：「（你當天是直接從看守所借提出來嗎？）是。」、「（你們從看
          守所出來，有無檢查你們身上？）沒有，但是十三號早上我在看守所有驗
          一次，後來我就被獨居隔離禁見。」等語（見原審九十年二月二十日訊問
          筆錄），是自訴人乙○○身上之新傷並不能排除係於八十七年九月十六日
          離開看守所前造成之可能。又被告雖於八十七年九月十六日警方訊問時坦
          承之多筆縱火案件，嗣後均遭法院判決無罪在案，然以放火、殺人均屬重
          罪，自訴人並於八十五年間因甲共危險案件，經法院判決二年六月在案，
          自訴人乙○○對放火、殺人刑責之重，當知之甚明，依驗傷診斷書所示，
    自訴人所受之傷害並非嚴重，自訴人豈有僅因如此傷害即為不實之自白。
    （五）至於自訴人縱能陳明上開高雄市警察局新興分局四樓器材室之擺設情形，
          但被告在八十七年九月十六日之前，即為證人吳德利等人之線民，常出入
          該分局，此經證人吳德利證述屬實（見原審卷第一二五頁），自訴人亦陳
          稱八十七年九月十六日之前曾到過該分局刑事組（見原審卷第一一七頁正
          面），依此情形，難保自訴人於八十七年九月十六日之前即知悉該器材室
          之擺設；又自訴人雖於八十七年九月十七日二十三時零八分經戒護至國軍
          八○二總醫院附設民眾診療服務處急診，但有如前述，既不能證明被告有
          刑求之情事，已難遽認此與被告有關；何況，依台灣高雄看守所戒護就醫
          紀錄，其急病症狀為血壓過低（高壓九十八、低壓四十二）、臉色蒼白等
          情（詳本院卷），據自訴人陳稱因而休克，而自訴人於八十七年九月十七
          日又經警方借提在外，與其上開受傷時間已隔一段時間，此急病症狀與被
          告上開傷害是否有關聯（如僅為身體虛弱所致），亦非毫無疑問。凡此均
          不能執為認定不利於被告事實之證據。
    （六）至本案自訴人於被訴殺人等罪一案（即本院九十年度上更(一)字第八七號、
          最高法院九十年度上字第六一二二號），雖經判決無罪確定，而自訴人於
          該案亦曾提出刑求之抗告，上開確定判決亦提及自訴人於該案八十七年九
          月十六日警訊供述欠缺任意性，但該確定判決亦未認定係出於本案被告蔡
          君明之刑求所致，有最高法院上開判決書附卷可參，是自訴人亦不能執此
          而為有利之證據。
    （七）綜上所述，尚乏確切證據足以認定被告有對自訴人刑求之犯行；本院復查
          無其他積極證據足認被告確有自訴人所指之犯行，自屬不能證明被告犯罪
          。
四、原審因而為被告無罪之判決，核無不合，自訴人仍執前詞而認被告犯罪，為無理
    由，應予駁回。
據上論結，應依刑事訴訟法第三百六十八條，判決如主文。
中    華    民    國      九十      年      十二      月      十二      日
                              臺灣高等法院高雄分院刑事第二庭
                                  審判長法官  曾永宗
                                        法官  郭玫利
                                        法官  邱永貴
右正本證明與原本無異。
自訴人如不服本判決，應於判決送達後十日內向本院提出上訴狀，其未述理由者並
應於提出上訴狀後十日內向本院補提理由書（應附繕本)。
被告不得上訴。
                                      書記官  周能智
中    華    民    國      九十      年      十二      月      十三      日
                                                                        Ｑ


司法院資訊處製作；財團法人民間司法改革基金會備份。
